【裁判字號】    89,上易,1127
【裁判日期】    890911
【裁判案由】    詐欺
【裁判全文】
臺灣高等法院高雄分院刑事判決          八十九年度上易字第一一二七號
    上  訴  人
    即  被  告  乙○○
    選任辯護人  鄭勝智
                許明德  律師
                吳芝瑛
右上訴人因詐欺案件，不服臺灣高雄地方法院八十九年度自緝字第一一號中華民國八
十九年三月二十日第一審判決，提起上訴，本院判決如左：
      主      文
原判決撤銷。
甲○○無罪。
      理      由
一、自訴意旨略以：被告甲○○為伸昇企業有限公司負責人，從事經營冷氣，空調工
    程，於民國（下同）經朋友介紹自訴人包下在高雄縣湖內鄉○○○○○道院」冷
    氣工程，共計新台幣（下同）五十七萬四千六百八十元，自訴人於八十五年六月
    間完工，甲○○應給付尾款三十二萬元，竟未給付而不知去向，因認甲○○涉有
    刑法第三百三十九條第一項詐欺取財罪嫌云云。
二、按犯罪事實應依證據認定之，無證據不得推定其犯罪事實；又不能證明被告犯罪
    者，應諭知無罪之判決。刑事訴訟法第一百五十四條、第三百零一條第一項定有
    明文。又刑法第三百三十九條詐欺罪之成立，須以詐術使人將本人或第三人之物
    交付，或得財產上不法之利益為要件。所謂詐術，必須被詐欺人因其詐術而陷於
    錯誤，若所用方法，不能認為詐術亦不致使人陷於錯誤，即不構成該罪（最高法
    院四十六年台上字第二六０號判例參照）。
三、經查，依自訴人陳稱，被告所經營之伸昇企業有限公司係從事冷氣、空調等工程
    ，此並有該公司變更登記事項卡附卷可參（見原審自字卷第一七頁），則被告承
    攬本件工程轉包予自訴人，應屬合於事理。另自訴人於原審陳稱：被告在八十五
    年五月付給自訴人三十萬元等情在卷（見上開自字卷第一三頁反面），茍被告蓄
    意詐欺，其儘可支付小額款項以敷衍自訴人，甚至藉詞拖延不給付，何須於未完
    工之際即給付高達三十萬元之工程款？凡此，均難謂被告有何施用詐術而有詐欺
    之犯意，被告關於遲未給付自訴人工程款之原因，於本院審理時原供稱：伊已將
    部分工程款給付予自訴人，但後來因為自訴人有部分之工程尚未完成，而純陽聖
    道院也有尾款未付，所以伊才沒將三十二萬元之工程款支付自訴人等語，惟在本
    院審理中復又改稱：係因工程之材料貴，而且尾款被扣很多，才無法支付自訴人
    工程費等語。前後供詞雖不一，但被告茍於轉包本件工程與自訴人之初，並無詐
    欺之犯意，自不得以事後無力給付尾款予自訴人，而遽論被告詐欺罪刑；又「純
    陽聖道院」當時縱已將工程款全部給付被告，但被告為一生意人，其週轉資金而
    未即時給付自訴人尾款，亦不能執此推論被告有詐欺之犯意。至被告辯解固前後
    不一，但此為被告為自圓其事後無力給付尾款之說詞，既不能證明被告有詐欺之
    行為，自難以其辯解前後不一，或所持之辯解不能成立，遽為被告有罪之認定（
    最高法院三十年上字第一八三一號判例參照）。何況，被告於本院審理中，已與
    自訴人達成民事上和解，給付自訴人三十萬元，有和解書在卷可憑，益證被告並
    無詐欺之犯意；此外，又查無其他積極證據足以證明被告有何詐欺之犯行。
四、原審未詳為推求，遽論被告詐欺罪刑，自有未合，被告上訴意旨執此而指摘原判
    決不當，為有理由，自應將原判決撤銷改判，另諭知被告無罪之判決。
據上論斷，應依刑事訴訟法第三百六十九條第一項前段、第三百六十四條、第三百四
十三條、第三百零一條第一項，判決如主文。
中    華    民    國     八十九     年       九       月     十一       日
                              臺灣高等法院高雄分院刑事第二庭
                                  審判長法官  翁慶珍
                                        法官  張盛喜
                                        法官  邱永貴
右正本證明與原本無異。
不得上訴。
                                      書記官  周能智
中    華    民    國     八十九     年       九       月    十四        日
                                                                        Ｇ


司法院資訊處製作；財團法人民間司法改革基金會備份。
